臺北高等行政法院判決　　　　　　　　　　　　　　　九十二年度訴字第七六四號
　　　　　　　　　　　　　　　.
　　原　　　告　甲○○
　　（被選定人）
　　被　　　告　經濟部
　　代　表　人　林義夫部長）.
　　訴訟代理人　丙○○
　　　　　　　　乙○○
右當事人間因有關保險事務事件，原告不服行政院中華民國九十二年一月二十一日院
臺訴字第○九二○○八一○四四號訴願決定，提起行政訴訟。本院判決如左：
　　主  文
原告之訴駁回。
訴訟費用由原告負擔。
　　事  實
一、事實概要：原告及如附表一所示之一百零五人，於民國（下同）九十一年二月八
    日函被告，建請比照行政院八十八年十二月六日台八十八人政給字第○二九七六
    二號函補償原告由勞工保險（下稱勞保）改公務人員保險（下稱公保）權益損失
    ，經被告九十一年三月七日經人字第○九一○二八○一一九○號函復（下稱系爭
    復函）被告處理中國石油股份有限公司（下稱中油公司）函報勞保改投公保案處
    理情形及進度，原告不服，提起訴願，嗣經行政院為訴願不受理之決定，遂提起
    本件行政訴訟。
二、兩造聲明：
　(一)原告於言詞辯論期日未到場，依其於準備程序期日及起訴狀之聲明求為判決：請
    比照行政院八十八年十二月六日，行政院以台八十八人政給字第○二九七六二號
    函規定勞工保險轉投公務人員保險補償案辦理。
　(二)被告聲明求為判決：如主文所示。
三、兩造之爭點：
    被告對於原告不予補償是否違反平等原則？
　(一)原告主張之理由：
  　1.「程序從新，實體從舊」為訴願審議準據法則，本訴訟案應屬合法，本訴訟之
　　　陳情案早自八十九年秋，透過立法委員數度向經濟部陳情，有關勞保改投公保
　　　權益損失補償處理失當問題（如陳情過程），惟未獲正視。於九十一年二月八
　　　日向經濟部提出陳情案，六月十日經濟部以經人字第○九一○三五三○四二○
      號函復中油公司對本案不宜援引比照辦理，此已明顯決定准駁之表示，七月八
      日原告始向行政院提出訴願；二月八日至七月八日有五個月，依訴願法訴願人
      提起訴願，受理機關應於三個月內為決定，必要時得通知當事者延長二個月，
      而經濟部未為通知；在程序或法理行政院均應依法審議本訴願案，原告不服行
      政院之訴願決定，故依法提出行政訴訟。
　　2.緣中油公司之職位分類，分為派用及僱用，而僱用又分為分類及評價等兩種職
　　　位，兩種僱用人員均以勞保投保；昔日晉升後，依公司規定必須改投公保；由
　　　於公司行政疏失，造成此類同仁權益受損，故經分類職位同仁奔走爭取後，其
　　　勞保改投公保權益損失補償，於八十八年十二月六日，行政院以台八十八人政
　　　給字第○二九七六二號函，同意補償，並責成事業單位納入決算辦理，現正在
　　　執行中。由於此補償案件忽略原告等評價職位應有之權益，建請比照分類職位
　　　同仁勞保改投公保權益損失補償辦法處理。
　　3.原告均於六十八年之前，經內部考升派用人員，懇請鈞院基於法律之前人人平
      等，不因職位不同，有所差別待遇，況行政程序法第六條明訂「非正當理由不
      得為差別待遇」，請還原告等應有權益。
　(二)被告主張之理由：
　　1.原告等人與其行政訴訟起訴狀所陳行政院八十八年十二月六日台八十八人政給
　　　字第○二九七六二號函核定補償對象不同：
    (1)查中油公司前因行政作業疏失，於五十七年十一月至六十六年八月間，將分
        類三等考升四至六等人員一律改投公保，致該期間被強制改保者保險權益受
        損失。案奉行政院六十九年九月十九日台六十九人政肆二二九四八號、八十
        一年十一月十九日台八十一人政肆三八一五五號函核定，以改投公保前之勞
        保投保年資，按退休時勞工保險條例有關老年給付之規定標準補償。上述分
        類三等考升四至六等非志願改投公保人員，爾後再考升「派用」人員者，亦
        奉行政院八十八年十二月六日台八十八人政給字第○二九七六二號函核定，
        准予比照六十九年核定標準辦理。
      (2)前述補償對象均以：依中油公司函稱，分類三等考升四至六等，身分仍為
        「工員」。於中油公司退休或死亡者。由中油公司逕行改投公保。發
        生時間：以五十七年十一月至六十六年八月期間改保者為限。
      (3)因有前述奉核定補償案例，中油公司復於八十九年十月二十四日暨九十年三
        月九日兩次函報其他各類由勞保改投公保人員，建請准予參照勞工保險條例
        規定，補償其改投公保前之原勞保年資。被告為確認所報各類人員之改保情
        形是否與前述行政院歷次核准補償案例相同，爰於九十年五月一日函請中油
        公司查明相關事宜。嗣經中油公司於九十一年二月十九日函復，並歸類為「
        五十七年十一月一日至六十六年八月五日內部工員升任派用人員（職員）」
        及「新進派用人員（職員）」二類勞保改投公保人員，並建請比照前述行政
        院核定補償標準補償其勞保權益損失。案經被告於九十一年六月十日以經人
        字第○九一○三五三○四二○號函復中油公司略以：
        以該類人員改保時均係派用人員屬職員身分，具有公保、勞保雙重資格，
          依五十七年銓敘部（五七）台為特二字第○八八三號函修正規定，可依當
          事人意願選擇參加公保或勞保，與前述行政院六十九年、八十一年、八十
          八年三次核定准予補償之「分類三等考升評列四至六等人員」係屬工員身
          分，未具公、勞保雙重資格者不同，不宜援引比照辦理。
        並基於下列二事由，未便報院核定：
　　　　(甲)渠等原有勞保年資，若再參加勞保，依九十年十二月新修正勞工保險條
　　　　　　例第十二條規定已可併計，並無保險權益受損情形。
　　　　　(乙)中油公司經評估當時之公保較優於勞保，自五十七年十一月起，規定分
　　　　　　類職位四等以上員工一律投公保，當事人於是時對該善意措施未提異議
　　　　　　，已形成雙方認同之勞動契約內容；嗣因公、勞保制度之更張，便以改
　　　　　　投公保時未經其選擇為理由，要求補償其損失，於情、於理、於法，均
　　　　　　欠缺正當性。
      (4)原告等一○六人之改保身分，經中油公司查證，並非分類三等考升四至六等
        人員，係屬前述中油公司於九十一年二月十九日所報二類中之「五十七年十
        一月至六十六年八月內部工員升任派用人員（職員）」，與前述行政院核定
        補償對象不同。
    2.原告起訴狀所稱已為准駁表示之前開九十一年六月十日被告經人字第○九一○
      三五三○四二○號函，係被告函復中油公司所報人員不宜比照前開行政院八十
      八年核定補償標準予以補償，未對原告做成處分表示。九十一年六月十日被告
      以經人字第○九一○三五三○四二○號函復中油公司九十一年二月十九日所報
      二類人員建請補償案，係屬機關間之函文示復，並未對當事人作成產生法律上
      效果之答覆，應不構成行政處分之要件，併此陳明。
　　理  由
壹、程序方面：
一、按「多數有共同利益之人得由其中選定一人至五人為全體起訴或被訴。」、「訴
    訟繫屬後經選定或指定當事人者，其他當事人脫離訴訟。」行政訴訟法第二十九
    條第一項、第三項，定有明文。本件原告及如附表一所示一百零五人，為請求被
    告比照行政院八十八年十二月六日，行政院以台八十八人政給字第○二九七六二
    號函規定勞工保險轉投公務人員保險補償案辦理，提起本件訴訟，而選定原告為
    被選定人，此有選定當事人書狀在卷可按，核與上開選定當事人之規定並無不合
    ，合先敘明。
二、本件原告經受合法通知，未於言詞辯論期日到場，核無行政訴訟法第二百十八條
    準用民事訴訟法第三百八十六條各款所列情形，爰併準用民事訴訟法第三百八十
    五條第一項前段規定，依被告之聲請，由其一造辯論而為判決。
三、按行政訴訟法第五條規定：「人民因中央或地方機關對其依法申請之案件，於法
    令所定期間內應作為而不作為，認為其權利或法律上利益受損害者，經依訴願程
    序後，得向高等行政法院提起請求該機關應為行政處分或為特定內容之行政處分
    之訴訟；同條第二項規定：人民因中央或地方機關對其依法申請之案件，予以駁
    回，認為其權利或法律上利益受違法損害者，經依訴願程序後，得向高等行政法
    院提起請求該機關應為行政處分或應為特定內容之行政處分之訴訟。」，茲所稱
    依法申請之案件，須以有法律之明文規定者為限，且所謂行政處分，依行政程序
    法第九十二條第一項及訴願法第三條第一項規定係指中央或地方機關就公法上具
    體事件所為之決定或其他公權力措施而對外直接發生法律效果之單方行政行為而
    言。是如非屬行政訴訟法第五條所稱之「依法申請之案件」，且被告亦無應於法
    令所定期間內應作為而不作為，或對於原告依法申請之案件予以駁回之情事，揆
    諸首揭之說明，如原告仍提起課予義務訴訟，屬起訴不備要件，行政法院應依行
    政訴訟法第一百零七條第一項第十款之規定裁定駁回其起訴。查本件原告之聲明
    為「請比照行政院八十八年十二月六日，行政院以台八十八人政給字第○二九七
    六二號函規定勞工保險轉投公務人員保險補償案辦理」，其與一般給付訴訟之聲
    明方式較為符合，原告雖於準備程序表示係提起行政訴訟法第五條第一項之訴訟
    ，惟查原告所聲明並主張者既係比照辦理，則本件顯非「依法申請之案件」，而
    原告又未於言詞辯論期日到場接受審判長之闡明，正確適用訴訟種類，本院為原
    告得以接受本案判決之利益計，認原告所提起者應係一般給付訴訟，其起訴於法
    並無不合。
乙、實體方面：
一、原告起訴主張：原告於六十八年之前，係中油公司經內部考升派用人員，與該公
    司之僱用人員（分為分類及評價兩種職位），原以勞保投保，昔日晉升後，依公
    司規定必須改投公保，由於公司行政疏失，造成同仁權益受損，經爭取後，行政
    院於八十八年十二月六日以台八十八人政給字第○二九七六二號函同意補償，惟
    該補償案件忽略原告評價職位應有之權益，為此依行政程序法第六條禁止差別待
    遇之原則，訴請如聲明所示云云。
二、被告則以：原告與行政院八十八年十二月六日台八十八人政給字第○二九七六二
    號函核定補償對象不同，不得比照辦理等語置辯。
三、按「行政行為，非有正當理由，不得為差別待遇。」行政程序法第六條定有明文
    。所謂正當理由，包括「為保障人民在法律上地位之實質平等，並不限制法律授
    權主管機關，斟酌具體案件事實上之差異及立法之目的，而為合理之不同處置。
    」（司法院釋字第二一一號解釋參照）及「並不禁止法律依事物之性質，就事實
    狀況之差異而為合理之不同規範」（司法院釋字第四八一號解釋理由書參照）。
    是本件之爭執，厥在於被告對於原告不予補償是否違反平等原則？
四、查本件之改投保公保身分，並非分類三等考升四至六等人員，係屬前述中油公司
    於九十一年二月十九日所報二類中之「五十七年十一月至六十六年八月內部工員
    升任派用人員（職員）」，此為原告所不爭，而系爭行政院核定補償對象則係分
    類三等考升四至六等，身分仍為「工員」，且係由中油公司逕行於五十七年十一
    月至六十六年八月期間改投公保者，此有行政院八十八年十二月六日台八十八人
    政給字第○二九七六二號函附卷可參，原告既未主張並舉證其係非志願改投保，
    且依中油公司八十七年十一月九日（八七）油人八七一一○二二○號函非志願投
    保者僅有分類三等考升四至六等之「工員」等情，此有該函在卷可按，是被告所
    為不同處置，於平等原則無違。
五、綜上所述，原告之主張為無可採，原告訴請如聲明所示為無理由，應予駁回。
據上論結，本件原告之訴為無理由，爰依行政訴訟法第九十八條第三項前段、第二百
十八條、民事訴訟法第三百八十五條第一項前段，判決如主文。
中　　華　　民　　國　　九十三　　　年　　　五　　　　月　　　六　　　　日
                 臺 北 高 等 行 政 法 院   第 四 庭
                                審 判 長 法  官　王　立　杰
                                         法  官　黃　本　仁
                                         法  官　王　碧　芳
右為正本係照原本做成。
如不服本判決，應於送達後二十日內，向本院提出上訴狀並表明上訴理由，如於本判
決宣示後送達前提起上訴者，應於判決送達後二十日內補提上訴理由書（須按他造人
數附繕本）。
中　　　華　　　民　　　國　　九十三　　年　　　五　　　月　　　六　　　日
                                         法院書記官 鄭 聚 恩
